【裁判字號】    98,訴,1044
【裁判日期】    981203
【裁判案由】    誣告
【裁判全文】
臺灣桃園地方法院刑事判決              98年度訴字第1044號
公  訴  人  臺灣桃園地方法院檢察署檢察官
被      告  乙○○
                    樓
上列被告因誣告案件，經檢察官提起公訴（98年度偵字第1044號
），本院判決如下；
    主  文
乙○○意圖他人受刑事處分，向該管公務員誣告，處有期徒刑肆
月。
    事  實
一、乙○○向甲○○佯稱投資法拍屋十分賺錢，甲○○信以為真
    ，遂陸續請乙○○代為投資約新台幣（下同）250 萬元，嗣
    後乙○○屢次藉口遲延償還投資本金及紅利，於民國96年4
    月20日前某日，乙○○先至聯邦商業銀行桃園分行（下稱聯
    邦銀行）匯款1,060 元至其某帳戶內，而取得聯邦銀行匯款
    通知單1 紙後，再將該匯款通知單偽造成匯款行名為「桃園
    合作金庫」、匯款行分支單位為「靜安簡易分行」、收款人
    戶名為「甲○○」、收款人帳號為「0000000000000 」、匯
    款金額為「新台幣壹仟零陸拾萬元整」，再於96年4 月20日
    某時與甲○○相約在甲○○住家附近土地公廟見面，乙○○
    向甲○○佯稱業已將投資本金及紅利共1,060 萬元匯入甲○
    ○合作金庫銀行戶頭內，並將上開偽造之匯款通知單影本1
    紙交付予甲○○作為憑據，甲○○向合作金庫銀行查證匯款
    紀錄後，始知悉被騙。乙○○明知上開匯款通知單係其用以
    拖延還款而自行偽造，其竟基於意圖他人受刑事處分之誣告
    犯意，於96年11月1 日某時，向臺灣桃園地方法院檢察署檢
    察官申告：甲○○要求其偽造上開內容之匯款通知單1 紙供
    作借款擔保，否則將要告知其公公過去曾有詐欺前科及離婚
    紀錄，而誣告甲○○涉有恐嚇犯嫌之行為。嗣經臺灣桃園地
    方法院檢察署檢察官偵查後，於97年12月11日以97年度偵字
    第12029 號對甲○○為不起訴處分，經乙○○聲請再議後，
    經臺灣高等法院檢察署檢察官於98年2 月18日以98年度上聲
    議字第1252號為不起訴處分確定。
二、案經臺灣桃園地方法院檢察官自動簽分偵查起訴。
    理  由
壹、證據能力：
一、按被告以外之人於審判外之陳述，雖不符同法第159 條之1
    至之4 之規定，而經當事人於審判程序同意作為證據，法院
    審酌該言詞陳述或書面陳述作成時之情況，認為適當者，亦
    得為證據，刑事訴訟法第159 條之5 第1 項定有明文。
二、查本件被告及檢察官於審判程序中就下述證據資料屬傳聞證
    據，且不符刑事訴訟法第159 條之1 至之4 之規定者，均同
    意作為證據，而本院審酌各該證據資料作成時之一切客觀情
    況，認為適當，故得為證據。
貳、認定犯罪事實之證據及理由：
一、訊據被告乙○○對於有偽造上開匯款通知單1 紙予以坦承，
    惟矢口否認有何誣告犯行，辯稱：當時在土地公廟前係被害
    人甲○○要求伊當場偽造上開匯款通知單，以供作借款擔保
    ，被害人甲○○稱若不偽造該匯款通知單，便要告知伊公公
    過去婚姻紀錄及有詐欺前科，致伊心生畏怖始偽造該匯款通
    知單云云。經查：
  (一)被告與被害人間有如上揭犯罪事實欄一之債權債務糾紛，而
    被告至聯邦銀行匯款1,060 元至其某帳戶內，並取得上揭匯
    款通知單1 紙後，再將該匯款通知單偽造成如犯罪事實欄一
    所載內容之匯款通知單1 紙，交付予被害人等情，業據證人
    即被害人甲○○到庭指訴：被告表示伊投資法拍屋很久也賺
    了很多錢，並遊說伊一起投資，伊陸續交現金予被告投資，
    於95年11月底說要結算藉故拖延，96年3 月底又表示所委託
    投資者黃木火捲款潛逃，到了同年4 月20日，被告打電話約
    伊在住家附近土地公廟前見面，伊到了之後被告拿了1 張面
    額為1060萬元之匯款通知單影本1 紙交付予伊，並表示下禮
    拜一錢會匯入伊戶頭內，但伊禮拜一撥打電話至合作金庫銀
    行詢問，根本沒有錢入帳等語歷歷（參見本院審理卷第34頁
    ），此部份亦為被告供承：伊坦承有以投資法拍屋為藉口詐
    騙被害人，並偽造上揭匯款通知單等語不諱（參見本院審理
    卷第35正面、反面），此情首堪認定。
  (二)被告係於96年4 月20日前先行偽造上揭匯款通知單，於96年
    4 月20日與被害人相約見面時，交付該匯款通知單影本1 紙
    ，作為拖延還款之藉口一情，被告雖以前揭情詞置辯，然據
    證人甲○○指稱：被告叫伊前往住家附近土地工廟前等待，
    一見面就拿了前揭匯款通知單予伊，並表示禮拜一錢會匯入
    伊帳戶內，伊遂禮拜一打電話向合作金庫銀行查證，如果伊
    知道被告有詐欺前科，怎麼敢將錢交給被告投資，伊也不知
    道被告過去婚姻紀錄等語歷歷，衡情若係被害人教唆被告偽
    造上揭匯款通知書，被害人既已知悉該匯款1,060 萬元非屬
    真實，又何需再撥打電話向合作金庫銀行確認是否有錢匯款
    進入其帳戶內，再被害人屢次向被告催討，目的無非係使自
    己債權實現，而獲得債務擔保之方式甚多，包括要求被告提
    供保證人、簽立支票等，當不致選擇根本無債務擔保實益之
    偽造匯款通知單作為擔保，又被害人多次且頻繁地向被告催
    討債務，甚至進而向臺灣桃園地方法院檢察署申告遭被告詐
    騙投資金額一事，足徵被害人對於投資十分重視，倘若知悉
    被告前曾有詐欺前科，甚難想像還會將金錢交予被告投資，
    被告辯稱顯係臨訟飾責之詞，委無足採，被害人恫稱要將被
    告過往婚姻紀錄及詐欺前科告知被告公公，使被告心生畏怖
    始在土地公廟前偽造上揭匯款通知單1 紙一節，顯係被告意
    圖使被害人受刑事處分而捏造甚為明灼。
  (三)綜上，本案事證明確，被告犯行洵堪認定，應依法論科。
二、核被告所為，係犯刑法第169 條第1 項之誣告罪。爰審酌被
    告僅因與被害人間有債務糾紛，而誣指被害人恐嚇，使國家
    偵查權妄為發動，致使司法機關為無益之調查，浪費司法資
    源，其犯罪之動機、目的及手段實應予非難，對被害人造成
    之損害非輕，其素行非佳，有臺灣高等法院被告前案紀錄表
    1 份足參，暨其犯後猶飾詞圖卸刑責之態度等一切情狀，量
    處如主文所示之刑，以示懲儆。
據上論斷，應依刑事訴訟法第299 條第1 項前段，刑法第169 條
第1 項，判決如主文。
本案經檢察官黃俊華到庭執行職務。
中    華    民    國    98    年    12    月    3     日
                  刑事第五庭審判長法  官  潘政宏
                                  法  官  劉淑玲
                                  法  官  江春瑩
以上正本證明與原本無異。
如不服本判決應於收受判決後10日內向本院提出上訴書狀，並應
敘述具體理由。其未敘述上訴理由者，應於上訴期間屆滿後20日
內向本院補提理由書( 均須按他造當事人之人數附繕本) 「切勿
逕送上級法院」。
                                  書記官   羅婉榕
中    華    民    國    98    年    12    月    3     日
附錄本件論罪科刑法條全文
中華民國刑法第169 條（誣告罪）
意圖他人受刑事或懲戒處分，向該管公務員誣告者，處7 年以下
有期徒刑。
意圖他人受刑事或懲戒處分，而偽造、變造證據，或使用偽造、
變造之證據者，亦同。


司法院資訊處製作；財團法人民間司法改革基金會備份。
